【裁判字號】    88,上更(二),369
【裁判日期】    890105
【裁判案由】    毒品危害防制條例等
【裁判全文】
臺灣高等法院臺南分院刑事判決          八十八年度上更(二)字第三六九號
      上  訴  人
      即  被  告  甲  ○  ○
      選任辯護人  郭  常  錚
      上  訴  人
      即  被  告  戊  ○  ○
      指定辯護人  本院 法 官  丙  ○  ○
      上  訴  人
      即  被  告  丁  ○  ○
      選任辯護人  康  進  益  律師
右上訴人等因毒品危害防制條例等案件，不服臺灣臺南地方法院八十六年度訴字第八
一七號中華民國八十七年二月六日第一審判決（起訴案號：臺灣臺南地方法院檢察署
八十六年度偵字第一四七四、一七一七號），提起上訴，經本院判決後，由最高法院
第二次發回更審，本院判決如左：
      主      文
原判決關於甲○○、戊○○、丁○○販賣毒品部分及定執行刑，均撤銷。
甲○○、戊○○、丁○○等被訴販賣毒品部分，均無罪。
      理    由
一、公訴意旨略以：被告甲○○、丁○○、戊○○與陳秀夫（通緝中）本於共同意圖
    販售毒品海洛因之犯意聯絡，於民國（下同）八十五年十月間起，由陳秀夫提供
    每包半公斤共十大包之海洛因交予甲○○、戊○○保管，藏置於高雄縣鳳山市○○○路七一九巷九弄七號戊○○住處鐵捲門內，並於同年十一、二月間，依陳秀
    夫指示，由丁○○將藏放毒品之高雄市新光三越百貨公司寄物櫃鑰匙交予綽號「
    老師」之人或由綽號「老師」者將汽車或機車交予丁○○，丁○○再轉交甲○○
    ，由甲○○將毒品藏置於汽、機車內，並將汽、機車停放於高雄縣鳳山市大統快
    速大賣場附近，再由丁○○通知綽號「老師」之人前往取車等方式，連續三次非
    法販賣毒品海洛因共半公斤予綽號「老師」者。嗣乙○○因前開安非他命走私一
    案為警查獲，企圖逃逸，為供逃逸期間施用毒品所需，於八十六年一月廿一日下
    午三時許，在高雄市○○○街歐米亞泡沫紅茶店向丁○○索取海洛因十七‧八一
    公克，旋於同日下午四時四十五分許，為警查獲，並循線在高雄市○○街八十二
    號五樓丁○○之住處查獲海洛因九八‧一二公克（淨重）及存放海洛因用之茶葉
    罐一只。因認甲○○、丁○○、戊○○涉有共同連續販賣毒品罪嫌云云。
二、公訴人認被告甲○○、丁○○、戊○○共同連續販賣毒品罪嫌，無非以被告甲○○與丁○○在法務部調查局屏東縣調查站及偵查中之自白，以及在被告丁○○住
    處搜得九八‧一二公克海洛因為論罪依據。訊據上訴人即被告甲○○、丁○○、
    戊○○等三人均矢口否認有販賣毒品犯行，均辯稱：並無販賣毒品海洛因等語。
三、惟按犯罪事實應以證據認定之，無證據不得推定其犯罪事實。被告之自白，不得
    作為有罪判決之唯一證據，仍應調查其他必要之證據，以察其是否與事實相符，
    刑事訴訟法第一百五十四條，第一百五十六條第二項，分別定有明文。又事實之
    認定，應憑證據，如未能發現相當證據，或證據不足以證明，自不能以推測或擬
    制之方法，以為裁判基礎（最高法院四十年臺上字第八六號判例參照）。共同被
    告不利於己之陳述，固得採為其他共同被告犯罪之證據，惟此項不利之陳述，須
    無瑕疵，而就其他方面調查，又與事實相符，始得採為其他共同被告犯罪事實之
    認定（最高法院四十六年台上第四一九號判例）。
四、經查：
(一)被告甲○○於屏東縣調查站供稱：「受陳秀夫之命各拿半公斤之海洛因共三次給
    綽號『興仔』之男子（即丁○○）。」（見偵字第一四七四號卷第三十一頁背面
    ），於原審即供稱：「我沒有把海洛因放在百貨公司之寄物櫃，丁○○打電話通
    知我，說他機車放在大統快速大賣場附近，要我通知陳秀夫，他通知我二次，他
    通知我向陳秀夫說機車在那裡他就知道，一次是機車，一次是汽車，我沒去牽汽
    車，也沒有在機、汽車內放東西。」（見一審卷第七十四頁）。而被告丁○○於
    八十六年二月十九日在屏東縣調查站供稱：「（甲○○交付三次海洛因）第一次
    甲○○將海洛因放置於高雄市新光三越置物櫃內，交予我鑰匙，我則轉交許信賢
    （綽號老師），由許信賢自行領取。第二次許信賢開自用轎車交予我，我再轉交
    予甲○○，甲○○將海洛因藏放車內駕駛座下，並通知我已停放在鳳山市五甲大
    統快速店附近，我即通知許信賢前往取車。第三次許信賢騎機車交予我，交予方
    式、地點與第二次相同。」，於同年月二十二日在警訊時供稱：「甲○○交給我
    海洛因三次，二次各九台兩、一次三台兩，本公司成員許信賢於八十五年十一月
    及十二月先後二次各拿九台兩販售與屏東綽號『阿政』之男子。」、「我只負責
    發貨，公司成員將海洛因販售與何人及所得款項由何人收取保管，我不清楚。」
    、「公司成員據我所知有許信賢（綽號老師）、陳秀夫、阿宗、甲○○、．．等
    ，以綽號『阿宗』及老師（許信賢）之層級最高。」（見偵字第一七一七號卷第
    一○七頁證物袋內筆錄），於偵查中供稱：「（甲○○）交給我一把鑰匙，沒有
    看到海洛因。」、「前二次都把鑰匙交給一個叫許信賢之許老師。」（見偵查卷
    第九十五頁背面）各等語。被告甲○○稱係將每次半公斤毒品各三次交給丁○○
    、丁○○則稱甲○○交付二次九台兩、一次三台兩，由許信賢販售與阿政之男子
    云云。究被告丁○○等人將毒品販賣給何人並未能確定，其供述存有瑕疵，而就
    其他方面調查，亦未查扣任何交易之毒品。證人即綽號老師之許信賢於原審證稱
    ：八十五年十一、十二月間，丁○○沒有將寄物櫃鑰匙交伊（見一審卷第三○五
    頁反面）。被告丁○○、甲○○二人之自白，核與證人許信賢證言不符，楊、王
    二人自白顯有嚴重矛盾與分歧，難認與事實相符，依上開說明，自不得採為其他
    共同被告犯罪事實之認定，而作為論處被告等販毒之依據，是被告等販賣毒品之
    犯行，尚無法證明。
(二)次查陳秀夫與綽號「老師」許信賢二人感情甚篤，交往頻繁，二人並曾於八十五
    年二月三日、同年二月二十七日，相偕搭乘同一班機到日本，同年三月五日一同
    回國，有內政部警政署入出境管理局（八八）境信昌字第○一二三七號函覆本院
    可稽（見本院上更一卷第六十四、六十五頁），以彼等二人之感情交往密切，可
    見一斑，是彼等二人果有不法交易行為，根本無需透過甲○○之聯絡，更沒有必
    要讓丁○○知道此事，益見被告甲○○、丁○○二人上開自白與事實不符，要難
    據此認定陳秀夫有透過被告甲○○、丁○○將毒品販賣予「老師」許信賢之情事
    ，而繩之被告等販賣毒品之犯行。
(三)丁○○於航警局高雄分局供稱：「公司成員據我所知有許信賢（綽號老師）、陳
    秀夫（綽號自在）、阿宗：：甲○○（綽號阿良）、乙○○．．在這些我所認識
    的成員中以綽號『阿宗』及『老師』（即許信賢）之層級最高」等語，許信賢既
    係丁○○所屬團體成員，則甲○○及丁○○自不可能販賣毒品予同為成員且層級
    最高之許信賢，其理至明，上開供述，顯無法證明被告等有販賣毒品之犯行。
(四)至於證人即航警局高雄分局警員潘金堂、李志勝等雖證稱：甲○○、丁○○二人
    係調查局根據監聽紀錄再循線查獲等情，惟據法務部調查局屏東縣調查站八十八
    年一月二十九號（八八）屏急緝字第○四五○號函稱：「有關丁○○等販售毒品
    情形，係專案小組受台南、屏東地檢署聯合指揮查獲甲○○、戊○○走私二○五
    公斤安非他命案，經甲○○供述共犯後，於八六、一、二一下午專案小組跟監乙○○，並於當日下午十六時四十五分許，在省道台一線北上路段．．拘提到案，
    並起獲海洛因一小包，經乙○○供述前述毒品係向丁○○取得，復於是日晚．．
    拘提楊某，並查獲海洛因三包計一○五公克」云云（見本院上更一卷第八十二、
    八十三頁），已確定根本無所謂警方之監聽錄音帶，上開證人所供，該局係根據
    監聽紀錄，再循線查獲云云，核與實情不符，尚難據此證明甲○○、丁○○有本
    件販賣毒品之犯行。
(五)本件係同案被告乙○○於八十六年一月二十一日十六時四十五分許，在台一線省
    道北一路段北嶺乾處（高雄縣橋頭至路竹段）為警拘獲時，在其上衣右袖口處查
    獲毒品海洛因一包（毛重一九．五○公克），訊之所查扣之毒品海洛因是何時？
    何地？向何人所購得？答：「我是於本（元）月二十一日十五許，在高雄市文化
    中心側門廣州一路『歐米亞』泡沫紅茶店向綽號『阿興』之男子所取得」、「經
    我細辨丁○○之照片，與綽號『阿興』男子確係同一人無誤。」並有經其指認之
    丁○○國民身分證影本在卷足稽（見警二卷第一、五頁），於偵查中仍供稱：被
    警查獲之毒品海洛因係向綽號「阿興」之丁○○拿的等是實，且有獲案煙毒表及
    檢驗結果確定上開送驗白粉係海洛因淨重十七．八一公克之法務部調查局八十六
    年二月十七日陸字第八六二○五一五八號鑑定通知書在卷可證（見八十六年度偵
    字第一七一七號卷第三、八、九、六十六頁），而同日（即八十六年一月二十一
    日）下午經警循線在高雄市○○街八十二號五樓查獲被告丁○○，並搜得毒品海
    洛因一○五公克（毛重），於翌（二十二）日警訊時，丁○○供稱：「這些海洛
    因是公司的，『阿良』（甲○○）將這些海洛因放在我處，安非他命則由渠保管
    （指甲○○保管安非他命，此部分已判處罪刑確定），公司成員如要販賣海洛因
    ，則由我處取貨販售。」云云。於訊及公司成員時？答：「陳秀夫（綽號自在）
    、甲○○（綽號阿良）、乙○○（綽號鴨蛋）等人。」並供稱：我受陳秀夫之命
    從甲○○處取得海洛因藏放，公司成員要販售時則交給他們販售。」、「．．昨
    （二十一日）乙○○找我詢問甲○○家屬是否要幫請律師，另並從我處拿了半台
    兩海洛因。」等語。於偵查中復供承其警訊所言實在，有指認看過陳秀夫等人之
    照片等語，並有丁○○指認之陳秀夫、甲○○、乙○○照片及客戶資料表、獲案
    煙毒表、檢驗結果該扣案之送驗白粉確係海洛因淨重九八．一二公克之法務部調
    查局八十六年二月十七日陸字第八六二○五一五九號鑑定通知書在卷可證（見警
    二卷第六至八頁及八十六年度偵字第一七一七號卷第七頁反面、第六十四頁及第
    一○七頁證物袋丁○○調查筆錄）。而甲○○於八十六年二月十八日在法務部調
    查局屏東縣調查站調查時亦供承：「八十五年十月間受陳秀夫之命，帶陳秀夫將
    十大包每包半公斤之海洛因經戊○○同意後藏放於鳳山市○○○路七一九巷九弄
    七號戊○○家鐵捲門內，再受命送出毒品販售，或由陳秀夫等親到此處拿取。」
    、「受乙○○之命各拿二兩海洛因共二次到路竹給乙○○，這二次都是我授命戊○○送交。」、「受陳秀夫之命各拿半公斤之海洛因共三次給綽號『興仔』之男
    子（經提示國民身分證確認係丁○○）。」、「由於戊○○尚有父母弟妹在家，
    毒品藏放在家進出取貨甚不方便，故陳秀夫及乙○○要我找房屋供毒品藏匿之用
    ，我受命後遂和戊○○尋找並順利於八十五年十一月底以戊○○名義在鳳山市○○○街一四○號租得透天厝一棟供藏毒品（安非他命二○五公斤亦在此被查獲）
    。」並有八十五年十一月二十二日由戊○○與李國源訂立之房屋租賃契約書影本
    一份卷足稽（見警一卷第二十三至二十七頁及八十六年度偵字第一四七四號卷第
    三十至三十三頁）等情節，雖足證同案被告乙○○於警訊時所供其被查獲之毒品
    海洛因係取自丁○○，與丁○○警訊時自白其被查獲之毒品海洛因係受陳秀夫之
    命從甲○○處取得藏放，並提供乙○○被查獲之上述毒品海洛因，及甲○○自白
    其係受陳秀夫之命交付毒品海洛因予丁○○之事實，尚無不符之處，且有上述之
    毒品海洛因扣案可證。但既無證據足資證明，被告等有販賣毒品海洛因予綽號老
    師之許信賢情事，及綽號老師之許信賢有向被告等購買毒品海洛因之情事，已如
    前述，乙○○亦未供述係買受取得海洛因，自難以繩以被告等販賣毒品海洛因之
    犯行。
(六)修正前之肅清煙毒條例（現已修正為毒品危害防制條例）第五條第一項販賣毒品
    罪之所謂販賣，固並不以販入之後復行賣出為構成要件，祇要以營利為目的，將
    毒品海洛因購入或賣出，有一於此，犯罪即為完成。本件縱據被告丁○○於偵查
    中之上述所供，其本人及陳秀夫、乙○○、甲○○均係公司成員，被告戊○○據
    被告甲○○於偵查中供述係其找來共同受乙○○之命令做事之人（見八十六年度
    偵字第一四七四號卷第三十一頁反面），然此部分嗣後為被告丁○○否認有公司
    之成員，被告戊○○、甲○○亦嗣後否認戊○○係受乙○○之命令做事之人，是
    本件查獲同案被告乙○○持有被告丁○○交付之毒品海洛因淨重十七．八一公克
    及丁○○保管之毒品海洛因淨重九八．一二公克，尚不足以認定係通緝中之陳秀
    夫、同案被告乙○○、被告甲○○、戊○○、丁○○共同意圖營利，由陳秀夫販
    入後，尚未由乙○○、甲○○、戊○○、丁○○賣出即被查獲之賸餘部分，此部
    分要難遽以推定被告等持有毒品海洛因之時，即有營利為目的之販賣毒品犯行。
(七)查被告甲○○雖於屏東縣調查站供稱：「八十五年十月間受陳秀夫之命將十大包
    每包半公斤之海洛因經戊○○同意放在戊○○家鐵捲門內，再受命送出毒品販售
    或由陳秀夫等親自到此處拿取。」、「受乙○○之命各拿二兩海洛因共二次到路
    竹給乙○○，這二次都是我授命戊○○送交。另於原審供稱：「陳秀夫在八十五
    年十月有拿一包東西給我，我把這東西拿去戊○○住處桌子抽屜，放在鐵門邊，
    ．．我們都沒有打開，後來我把東西還給陳秀夫，沒有給別人」等語。上開供述
    ，似為被告甲○○受陳秀夫之命，代陳秀夫將十大包每包半公斤之海洛因，藏放
    在被告戊○○家鐵捲門內，受命送出毒品販售，或由陳秀夫親自拿取或受陳秀夫
    之命拿取二次，每次各二兩之毒品海洛因交由戊○○送交乙○○，或受陳景清之
    命拿半公斤之毒品海洛因交給「興仔」之丁○○三次。惟此部分供述不僅為被告
    戊○○所堅決否認，且被告甲○○自移送檢察官偵查後，即否認有是項說詞，尤
    以甲○○上開之自白無何證據足資證明，且本件無由推定被告等持有毒品海洛因
    之時，即有營利為目的之販賣毒品意圖，已如上述，復無確切證據足資證明陳秀
    夫提供每包半公斤共十大包之海洛因交予被告甲○○、戊○○保管之事證，顯難
    認被告等已將部分毒品海洛因販入而已有賣出之情事，犯有販賣毒品之罪行。
(八)綜上事證所述，本件公訴人據以認定被告甲○○、丁○○、戊○○等人販賣毒品
    罪嫌之論據，即難遽予採憑，此外又查無其他積極證據證明被告甲○○、丁○○
    、戊○○等人此部分之犯行，應認被告等此部分之犯罪尚屬不能證明。
五、原審就被告甲○○、戊○○、丁○○等被訴販賣毒品部分未予詳為調查，遽為被
    告等論罪科刑，容有未洽。被告等上訴意旨均否認有販賣毒品犯行，指摘原判決
    不當，為有理由，應將此販賣毒品部分及定執行刑，予以撤銷改判，另為無罪判
    決之諭知，以免冤抑。
六、據上論結，應依刑事訴訟法第三百六十九條第一項前段、第三百六十四條、第三
    百零一條第一項，判決如主文。
本案經檢察官劉欽銘到庭執行職務。
中  華  民  國      八  十  九      年      一      月        五        日
                                臺灣高等法院臺南分院刑事第二庭
                                    審判長法官  游    明    仁
                                          法官  李    文    福
                                          法官  蔡    長    林
右正本證明與原本無異。
如不服本判決，應於判決送達後十日內向本院提出上訴狀，其未敘述理由者並應於提
出上訴狀後十日內向本院補提理由書（應附繕本）。
                                    法院書記官  李    培    薇
中  華  民  國      八  十  九      年      一      月        六        日


司法院資訊處製作；財團法人民間司法改革基金會備份。
